【裁判字號】    99,交聲,757
【裁判日期】    990630
【裁判案由】    違反道路交通管理處罰條例聲明異議
【裁判全文】
臺灣桃園地方法院刑事交通事件裁定     99年度交聲字第757號
原處分機關  交通部公路總局新竹區監理所中壢監理站
異  議  人
即受處分人  甲○○
上列異議人即受處分人因違反道路交通管理處罰條例案件，對於
交通部公路總局新竹區監理所中壢監理站民國99年5 月5 日壢監
裁罰字第裁53-A00ED6275號違反道路交通管理事件裁決書所為之
處分（原舉發通知單案號：臺北市政府警察局掌電字第A00ED627
5號）聲明異議，本院裁定如下：
    主  文
原處分撤銷。
甲○○不罰。
    理      由
一、聲明異議意旨略以：舉發機關認異議人即受處分人（下稱異
    議人）甲○○於民國98年11月11日下午3 時48分許，駕駛車
    牌號碼3252-DQ 號自用小客車，行經台北市○○路○ 段時，
    因不依標誌、標線、號誌指示之違規行為，遭臺北市政府警
    察局交通警察大隊舉發，並經原處分機關依道路交通管理處
    罰條例第48條第1 項第2 款、第63條第1 項規定，裁處罰鍰
    新台幣（下同）900 元，並記違規點數1 點。然異議人於該
    時段不在國內，於99年11月24日（按：應係98年11月24日，
    詳後述）始入境台灣，是以前開裁決顯有錯誤。為此，爰聲
    明異議，請求撤銷原處分等語。
二、原處分機關意旨略以：異議人於98年11月11日下午3 時48分
    時，駕駛黃姿晴所有之車牌號碼3252-DQ 號自用小客車，行
    經台北市○○路○ 段時，因有「違反禁止左轉標誌左轉」之
    違規行為，遭當場舉發，有臺北市政府警察局交通警察大隊
    掌電字第A00ED6275 號違反道路交通管理事件通知單（以下
    稱舉發通知單）在卷可稽。嗣原處分機關並據以裁決，以異
    議人違反道路交通管理處罰條例第48條第1 項第2 款、第63
    條第1 項規定，裁處罰鍰新臺幣（下同）900 元，並記違規
    點數1 點，此亦有交通部公路總局新竹區監理所中壢監理站
    壢監裁罰字第裁53-A00ED6275號違反道路交通管理事件裁決
    書（下稱裁決書）附卷可據。
三、按法院受理交通事件，準用刑事訴訟法之規定，道路交通管
    理處罰條例第89條前段定有明文。次按犯罪事實應依證據認
    定，無證據不得認定其犯罪事實；又不能證明被告犯罪者，
    應諭知無罪之判決，刑事訴訟法第154 條第2 項、第301 條
    第1 項分別有明定。又認定不利於被告之事實，須依積極證
    據，苟積極證據不足為不利於被告事實之認定時，即應為有
    利於被告之認定，更不必有何有利之證據；認定犯罪事實所
    憑之證據，雖不以直接證據為限，間接證據亦包括在內，然
    而無論直接或間接證據，其為訴訟上之證明，須於通常一般
    之人均不致有所懷疑，而得確信為真實之程度者，始得據為
    有罪之認定，若其關於被告是否犯罪之證明未能達此程度，
    而有合理性懷疑之存在，致使無從形成有罪之確信，根據「
    罪證有疑，利於被告」之證據法則，即不得遽為不利於被告
    之認定。最高法院分別著有30年上字第816 號、76年台上字
    第4986號判例可資參照。基此，法院於受理違反道路交通管
    理處罰條例案件時，亦應有其適用。易言之，法院於踐行完
    調查證據之程序後，為事實之認定時，如就原處分機關所認
    定之行為人違規事實仍有合理之懷疑，而無法達到確信行為
    人確有該當於道路交通管理處罰條例各該處罰條文之構成事
    件事實時，即應認待證事實倘有懷疑，則從被告之利益作解
    釋之法則，作對受處分人有利之認定。
四、經查：
  (一)98年11月11日下午3 時48分時，固有駕駛人駕駛車牌號碼32
    52-DQ 號自用小客車，行經台北市○○路○ 段時，因有「違
    反禁止左轉標誌左轉」之違規行為，經臺北市政府警察局交
    通警察大隊當場舉發，亦有臺北市政府警察局交通警察大隊
    掌電字第A00ED6275 號舉發通知單、交通部公路總局新竹區
    監理所中壢監理站99年5 月5 日壢監裁罰字第裁53-A00ED62
    75號裁決書可佐；並據臺北市政府警察局士林分局、臺北市
    政府警察局交通警察大隊查證，分別有96年6 月18日北市警
    士分交字第09931790200 號函、99年6 月24日北市警交大執
    字第09931512000 號函可稽。
  (二)再查異議人於98年9 月2 日出境，迄98年11月24日入境，即
    本件所舉發之98年11月11日違規時間異議人確不在國內之事
    實，亦據本院依職權向內政部入出國及移民署調閱異議人入
    出境資料，並有該署99年6 月8 日移署資處寰字第09900792
    88號函暨檢附之入出國日期證明書、入出境資訊連結作業資
    料各乙件在卷可佐。是異議人所陳舉發當時伊人不在國內，
    無從駕駛該自小客車而有前揭違規行為一節，應非子虛。雖
    前開違規事實業據臺北市政府警察局士林分局、臺北市政府
    警察局交通警察大隊分別查證，並有96年6 月18日北市警士
    分交字第09931790200 號函、99年6 月24日北市警交大執字
    第09931512000 號函可稽，然已與上開本院查詢之異議人入
    出境情形相左，即令可認確有舉發機關所指之交通違規情事
    ，但違規者所駕駛之自小客車是否即為前揭車號之汽車，亦
    非無疑；參酌異議人於98年9 月2 日出境，迄98年11月24
    日入境一情，已如前述，況違規之駕駛人所駕駛之車牌號碼
    32 52-DQ號自用小客車亦非異議人所有，此有車號查詢汽車
    車籍資料在卷可據，異議人亦無保管前開汽車之責；再者，
    縱異議人對其所有之駕駛執照及行照，未盡保管責任，固有
    未妥，惟不能排除係他人未經異議人同意擅自使用其所有證
    件，恣意於違規經警查核時，出示該等證件而冒用之合理懷
    疑；況衡諸目前社會上使用偽造、變造之證件，以躲避查緝
    之不法情事，屢見不鮮，此為本院職務上已知之事實，且駕
    駛人所持用以為警查核之證件係遭變造、偽造之情形，亦非
    不可能，是以本件違規之駕駛人究否為本件異議人，容有合
    理之懷疑，自應作對異議人有利之認定，認其所為上開辯解
    為可採。
五、綜上所述，異議人於違規時業已出境，不在國內，確非違規
    行為人，且亦有因證件遭人冒名使用之合理懷疑存在，自應
    作對異議人有利之認定，原處分機關不察，遽對異議人為上
    開裁決，即難認為允當，應認異議人之異議為有理由，應由
    本院將原處分撤銷，改諭知異議人不罰，以資適法。
據上論斷，應依道路交通案件處理辦法第20條前段，裁定如主文
。
中    華    民    國    99    年    6     月    30    日
                    交通法庭    法  官  呂美玲
以上正本證明與原本無異。
如不服本裁定，應於裁定送達後5 日內向本院提出抗告狀。
                                書記官  李玉華
中    華    民    國    99    年    7     月    5     日

司法院資訊處製作；財團法人民間司法改革基金會備份。
